臺中高等行政法院行政判決  
111年度交上字第15號
上  訴  人  廖偉立                                     

被 上訴 人  臺中市交通事件裁決處

代  表  人  黃士哲              
上列當事人間因交通裁決事件，上訴人對於中華民國110年12月2
2日臺灣臺中地方法院110年度交字第185號行政訴訟判決，提起
行政訴訟。本院判決如下︰
　　主  文
一、上訴駁回。
二、上訴審訴訟費用新臺幣柒佰伍拾元由上訴人負擔。　　
　　事  實
一、爭訟概要：上訴人於民國109年11月17日16時5分許，駕駛號
    牌RCF-5077號租賃小客車（下稱系爭車輛），行經臺中市○○
    區○○○街0號前，因「汽車駕駛人駕駛汽車肇事，未依規定處
    置逃逸」之違規行為，為臺中市政府警察局第六分局（下稱
    舉發機關）員警認定上訴人違反道路交通管理處罰條例（下
    稱道交條例）第62條第1項之規定，對上訴人製開第GT05043
    03號舉發違反道路交通管理事件通知單。被上訴人續於110
    年4月13日以中市裁字第68-GT0504303號裁決書（下稱原處
    分），依道交條例第62條第1項、第24條第1項第1款及「違
    反道路交通管理事件統一裁罰基準表」之規定，按逾到案期
    限60日以上之基準，裁處上訴人第4階段罰鍰新臺幣（下同
    ）3,000元，吊扣汽車駕駛執照3個月，並應參加道路交通安
    全講習。經被上訴人重新審查後，審酌上訴人於法定期限內
    提起行政訴訟，「依違反道路交通管理事件統一裁罰基準及
    處理細則」第66條規定，俟裁決確定後處理，乃刪除該裁決
    書主文二關於逾期不繳送駕駛執照之文字記載，並送達上訴
    人。上訴人不服，提起行政訴訟，經原審法院以110年度交
    字第185號判決駁回，上訴人仍表不服，於是提起本件上訴
    。
二、上訴人起訴主張及訴之聲明、被上訴人於原審之答辯及聲明
    、原審判決認定之事實及理由，均引用原審判決書所載。
三、上訴意旨略以：道交條例第62條所稱「肇事」包括「因駕駛
    人之故意或過失」或「非因駕駛人之故意或過失」，本件「
    肇事」應屬「非因駕駛人之故意或過失」所致之事故。上訴
    人因第三人故意或過失違規停車，導致客觀上有極度輕微擦
    撞。非因駕駛人之故意或過失所致事故是否構成「肇事」，
    尚非一般人所得理解或預見，其文義有違法律明確性原則。
    原審未調查肇事原因之罪責，直接排除第三人違規原因，亦
    未對肇事成因及責任歸屬有理解與判斷而加以斟酌，維持原
    處分之最高罰責，有欠公允。目前車輛輕量化的塑膠保險桿
    設計，對於輕微擦撞難以察覺，尚難直接從客觀影像即認定
    有肇事逃逸之主觀意圖，上訴人欠缺肇事逃逸之主觀意圖，
    構成要件不該當。又「肇事」之客體應為「有人駕駛之動力
    交通工具」，系爭規定之立法目的為「維護交通安全，加強
    交通事故處理，促使駕駛人於肇事後，能迅速恢復交通秩序
    」，本件肇事客體為靜止中車輛，與立法目的所欲保護之法
    益無涉，上訴人主張本件肇事客體應非系爭規定所規範之客
    體，構成要件不該當。且對於日常生活輕微法益侵害而課以
    肇事逃逸之最重罪責，不符憲法罪刑相當原則，與憲法第23
    條比例原則有違。綜上，上訴人主張本件事實之適用法律有
    違誤，系爭法條之構成要件不該當。並聲明：1.原判決廢棄
    。2.原處分撤銷。
四、本院經核原判決之結論，並無違誤。茲就上訴理由再予補充
    如下：
  ㈠按事實認定是事實審法院的職權，而如何調查事實或證據的
    證明力如何，事實審法院有斟酌判斷之權，如其事實認定已
    經斟酌兩造之主張及意見暨其調查證據之結果，而未違背論
    理法則、經驗法則或證據法則，縱其證據取捨與當事人所希
    冀者不同，致其事實的認定不同於當事人之主張者，亦不得
    謂原判決有違背法令的情形。查原審係勘驗舉發機關提供之
    採證光碟，製成勘驗筆錄（原審卷第87頁），以認定於爭訟
    概要欄所載上開時、地，上訴人駕駛系爭車輛由漢成五街1
    號對面地下停車場倒車出來時，與第三人之車輛發生擦撞，
    造成該車左前方車頭有擦損情形，且勘驗畫面明顯可見系爭
    車輛倒車貼近該車時，兩車產生明顯晃動，連該車停放處之
    店家亦有人跑出來查看，而認上訴人當時對於發生交通事故
    之事實，主觀上並無不能認識（原判決第4、5頁），原判決
    此節認定係合於證據法則、論理法則。是上訴人主張構成要
    件不該當，而指原判決適用法律違誤，應不可採。
　㈡上訴人以系爭規定之立法目的而主張肇事客體應為「有人駕
    駛之動力交通工具」，然關於道交條例第62條於86年1月22
    日、91年7月3日、94年12月28日之修正立法理由，均未見上
    訴人前開所載之立法目的，且道交條例第62條第1項規定：
    「汽車駕駛人駕駛汽車肇事，……」，於法條文字係強調汽車
    駕駛人「駕駛汽車肇事」，並未限定被害客體僅得為「有人
    駕駛之動力交通工具」，否則靜止站於路邊之行人若遭行駛
    中車輛撞擊，豈非被排除於系爭條文之規範保護範圍之外？
    是上訴人此部分主張，核無足採。　
　㈢又上訴人主張對情節輕微個案課以肇事逃逸罪責，不符罪刑
    相當原則、比例原則云云，查本件原處分係交通裁決，僅為
    行政法上義務違反之行政罰，尚非刑事罰，並無罪刑相當原
    則違反之情事，又上訴人因違反前開行政法上義務，而經裁
    決罰鍰3000元、吊扣駕駛執照3個月、參加道路交通安全講
    習等項，此等行政罰並無過苛之情，自無違比例原則。　
　㈣至上訴人主張原審未調查肇事原因乙節，查道交條例第62條
    之規定係誡命汽車駕駛人於駕駛中發生交通事故即應於現場
    為適當之處置，並非為追究交通事故之可歸責對象而設，於
    道交條例第62條之適用本即無調查肇事責任歸屬之必要，是
    上訴人此部分所指，亦難謂有理由。　
　㈤綜上所述，原判決已說明其認定事實之依據及得心證之理由
    ，對上訴人於原審之主張如何不足採之論證取捨等事項，亦
    詳為論斷，核無違經驗、論理及證據法則。是以，原判決駁
    回上訴人在原審之訴，並無違誤。上訴意旨指摘原判決違背
    法令，求予廢棄原判決，難認有理由，應予駁回。又本件上
    訴既經駁回，則上訴審訴訟費用750元，應由上訴人負擔，
    爰確定如主文第2項所示。
五、結論：上訴無理由，應予駁回。
中　　華　　民　　國　　111 　年　　2 　　月　　15　　日
            臺中高等行政法院第二庭
                        審判長法官  劉錫賢
                              法官  莊金昌
                              法官　楊蕙芬
以上正本證明與原本無異。
本判決不得上訴。
中　　華　　民　　國　　111 　年　　2 　　月　　15　　日
                              書記官　林昱妏